臺灣澎湖地方法院民事判決
111年度訴字第5號
原      告  玉山商業銀行股份有限公司
                    設臺北市○○區○○○路0段000號及000                         號
法定代理人  黃男州
訴訟代理人  詹博堯
            游儒顯
被      告  謝勝順

訴訟代理人  謝易澄律師
上列當事人間請求返還消費借貸款事件，本院於民國111年3月23
日言詞辯論終結，判決如下：
    主      文
一、被告應給付原告新臺幣柒拾捌萬陸仟柒佰貳拾元，及自民國
    一一○年八月二十日起至清償日止，按週年利率百分之三點
    五八計算之利息，並自民國一一○年八月二十日起至清償日
    止，逾期在六個月內者，按上開利率百分之十，逾期超過六
    個月者，按上開利率百分之二十計算之違約金，違約金最高
    連續收取期數為九期。
二、訴訟費用由被告負擔。
    事實及理由
一、原告主張：被告於民國110年2月20日向原告借款新臺幣（下
    同）84萬元，並立有借款契約（下稱系爭契約）。惟被告自
    110年8月20日起即未繳付，尚積欠原告786,720元之本金，
    原告依系爭契約「立約人任何一宗債務不依約清償本金或利
    息時，當即喪失一切債務之期限利益，全部債務視同到期」
    之約定，請求被告清償借款本息及違約金未獲付款，迭經催
    討無效，爰提起本訴等語。並聲明：如主文第一項所示。 
二、被告則以：被告雖有前開借款，然被告於107年即領有身障
    手冊，且於109年10月間被診斷罹患「血管性巴金森氏症」
    ，顯見被告於110年間之借款係於精神錯亂下所為之行為等
    語，資為抗辯。並聲明：原告之訴駁回。
三、得心證之理由：
  ㈠原告上開主張之事實，業據提出與其所述之系爭契約申請書
    及約定條款、卡友貸還款交易紀錄等件在卷為證，且為被告
    所不爭執，是依調查證據之結果，應堪信原告主張之事實為
    真。
  ㈡對於因精神障礙或其他心智缺陷，致其為意思表示或受意思
    表示，或辨識其意思表示效果之能力，顯有不足者，法院得
    因本人、配偶、四親等內之親屬、最近一年有同居事實之其
    他親屬、檢察官、主管機關或社會福利機構之聲請，為輔助
    之宣告；受輔助宣告之人為下列行為時，應經輔助人同意。
    但純獲法律上利益，或依其年齡及身分、日常生活所必需者
    ，不在此限：二、為消費借貸、消費寄託、保證、贈與或信
    託；第78條至第83條規定，於未依前項規定得輔助人同意之
    情形，準用之；無行為能力人之意思表示，無效。雖非無行
    為能力人，而其意思表示，係在無意識或精神錯亂中所為者
    亦同，民法第15條之1 第1 項、第15條之2 第1 項第2 款、
    第2 項、第75條分別定有明文。又當事人主張有利於己之事
    實者，就其事實有舉證之責任，民事訴訟法第277 條前段亦
    有明文。經查，被告前於110年12月9日經本院裁定受輔助宣
    告，並由訴外人許月鐘擔任輔助人，有被告戶籍資料在卷可
    稽，互核原告所提之系爭契約及繳款交易紀錄，可見被告訂
    立契約與繳款紀錄之行為日期為110年2月至7月間，顯係在
    被告受輔助宣告即110年12月之前，是被告訂約時尚無行為
    能力不足或欠缺之情事，而被告未能再提出其他積極事證以
    供本院調查其於上開期間之借貸行為，係於無意識或精神錯
    亂中所為，則被告以前揭情詞置辯，洵難採信，被告自應償
    還其積欠之借貸款項。
四、綜上所述，原告依系爭契約及消費借貸之法律關係，請求被
    告
    給付如主文第1 項所示本金、利息及違約金，為有理由，應
    予准許。
五、本件事證已臻明確，兩造其餘攻擊防禦方法及所提之證據，
    經核與判決之結果不生影響，爰不逐一論述，附此敘明。
六、訴訟費用負擔之依據：民事訴訟法第78條。
中    華    民    國   111    年    4     月    6     日
                  民事庭  法  官  王政揚
以上正本係照原本作成。
如對本判決上訴，須於收受判決送達後20日之不變期間內，向本
院提出上訴狀（須附繕本）。如委任律師提起上訴者，應一併繳
納上訴審裁判費。
中    華    民    國   111    年    4     月    6     日
                          書記官  莊茹茵